【裁判字號】    89,上訴,411
【裁判日期】    890607
【裁判案由】    毒品危害防制條例
【裁判全文】
臺灣高等法院臺南分院刑事判決            八十九年度上訴字第四一一號   Ｃ
      上  訴  人
      即  被  告  甲  ○  ○
      指定辯護人  本院公設辯護人  丁  ○  ○
右上訴人因毒品危害防制條例案件，不服臺灣嘉義地方法院八十八年度訴字第二二九
號中華民國八十九年二月十七日第一審判決（起訴案號：臺灣嘉義地方法院檢察署八
十八年度偵字第一三一七號），提起上訴，本院判決如左：
      主      文
原判決撤銷。
甲○○無罪。
      理      由
一、公訴意旨略以：甲○○意圖營利，基於概括之犯意，利用不知情之龔沈貴專家中
    電話（０五）0000000號及其所有0000000000號呼叫器作為對
    外聯絡工具，藉以約定交易數額及地點方式，連續(一)於八十七年十一月三十日星
    期一下午五時許，在嘉義縣大林鎮○○道下往大林方向約五百公尺處之一間廟口
    ，以一包安非他命新臺幣（下同）七千元價格販賣給丙○○（所犯施用第二級毒
    品罪嫌部分，另案偵辦中）；又於八十八年一月十八日星期一下午六時許，在嘉
    義縣大林鎮○○路七三五巷十二號甲○○住處附近，以一包安非他命五千元價格
    販賣給丙○○(二)又於八十七年底至八十八年一月十三日止，在嘉義縣大林鎮糖廠
    公園附近等地，以每包一千元至二千元不等之價格，販賣安非他命給乙○○共五
    次，嗣經警於八十八年一月二十六日、二十七日查獲丙○○及乙○○施用毒品，
    循線查獲上情，因認甲○○涉有毒品危害防制條例第四條第二項販賣第二級毒品
    罪嫌云云。
二、公訴人認為被告甲○○涉有右揭販賣第二級毒品罪嫌，無非係以丙○○、乙○○
    被警方查獲施用第二級毒品安非他命後所為供述，為其所憑論據。
三、按犯罪事實應依證據認定之，無證據不得推定其犯罪事實，刑事訴訟法第一百五
    十四條定有明文。所謂犯罪事實之證據，係指足以認定被告確有犯罪行為之積極
    證據而言，該項證據且須適合被告犯罪事實之認定，始得採為斷罪資料，有最高
    法院二十九年上字第三一０五號、五十三年臺上字第二七五０判例足資參照。
四、訊之被告甲○○堅決否認有販賣第二級毒品安非他命之犯行，辯稱：伊與丙○○
    、乙○○均不熟，丙○○、乙○○何以供向伊購毒，無法理解等語。
五、經查犯施用毒品之罪，供毒品來源，因而破獲者，得減輕其刑，毒品危害防制條
    例第十七條定有明文。因此關於販賣毒品案件，施用者所為曾向被告購買毒品之
    陳述，因屬有利於己之供詞，自須無瑕疵可指，且經調查又有其他證據足以證明
    與事實相符者，始得採為論罪科刑之論據。本件公訴人認為被告甲○○涉嫌販賣
    第二級毒品安非他命予丙○○、乙○○施用，除丙○○、乙○○供述外，別無其
    他確切證據可資佐證，警方根據丙○○、乙○○二人安非他命來源供述，並未向
    原審法院檢察署聲請搜索票，前往被告住處或工作地點實施搜索，故未扣得任何
    毒品安非他命或供販賣安非他命所用工具，諸如電子秤、空塑膠夾鏈袋等物品，
    更未取得丙○○、乙○○配合，以電話與被告聯絡，約定交易時間、地點，然後
    誘出被告交易，而由警方於預先埋伏現場逮捕，此觀警卷相關筆錄之記載，即甚
    明暸。揆諸前開說明，僅憑丙○○、乙○○供證，能否認定被告甲○○有販賣第
    二級毒品犯行，誠有疑問。
六、何況乙○○自警訊以迄本院審理中所為證述內容，前後反覆不一，難以遽信。其
    於警訊供稱：伊是打「武智」的呼叫器0000000000，留伊家中電00
    0000000後，「武智」再打伊電話連絡交易數量及地點；共向「武智」買
    五次，前四次的詳細日期伊已忘記，伊只記得最後一次是八十八年一月十三日十
    九時左右，「武智」騎機拿車來家裡，以一包一千元賣給伊等語；嗣於偵訊筆錄
    中則供稱：「我是聯絡他請他幫我買好幾次，都是在我家裡或是到大林鎮糖廠公
    園等他，他就會把安非他命拿給我，每次買一千元至二千元，共買了五、六次左
    右，他的安非他命如何來的我不知道，我是去年年終開始（指八十七年底）開始
    託他買的。」等語，迨原審法院審理中則證述：「（有無向甲○○買安非他命？
    ）沒有，我是被警察逼，刑求而說的。」「（對於在檢方所述有何意見？）「不
    答」。」等語，顯然證人乙○○於警訊及偵查中有關購買時間及次數，並非完全
    一致，甚至於審理時翻異前供，則其前後所述既瑕疵重重，本院自難僅憑該項疵
    供述，遽為被告不利之認定。至於證人龔沈貴專於審理中證稱：「（有無拿房租
    ？）他（指甲○○）說要做工作，還沒有拿房租。」，「（妳家的電話0000
    00000？）對。」，「（0000000000號呼叫器是妳的？）對。」
    ，「（被告有無向妳借過該呼叫器？）有。」等語，以及證人即警員張永龍於審
    理中證稱：「（筆錄【指丙○○】是否你做的，提示警訊筆錄？）對。」，「（
    當時有無扣到電話簿？）有，我有帶來，我們將丙○○帶到刑警隊，由丙○○提
    供的。」，「（電話簿上是原先就有的或是當天填寫的？）原先就有的。」等語
    ，與嘉義縣警察局八十八年七月二十九日嘉縣警刑保字第一五四四七號函所檢送
    丙○○指證甲○○販賣安非他命口卡片及電話簿本影本各一份等證據，充其量僅
    能證明被告與丙○○應有認識，但仍不能證明被告確曾販賣毒品安非他命予丙○○。
七、綜上所述，被告甲○○被訴販賣第二級毒品罪嫌，應屬不能證明，此外復查無其
    他積極證據足以證明被告有何販賣第二級毒品之犯行，理應諭知無罪，以免冤抑
    。原審疏未詳察，遽依證人丙○○（乙○○部分經查證據不足，因認與販賣與丙○○部分有裁判上一罪關係而敘明不另為無罪諭知）具有瑕疵之證言，且未深入
    細心勾稽種種有利於被告甲○○之證據，即對甲○○論罪科刑，自有未洽。上訴
    意旨，指摘原判決不當，為有理由，應由本院撤銷改判，另為被告甲○○無罪之
    諭知。
八、本件移送併辦部分（臺灣嘉義地方法院檢察署八十八年度偵字第一六一六號），
    移送意旨略以：被告自八十七年八月至九月間止，在嘉義縣大林鎮大林糖廠旁，
    販賣第二級毒品安非他命與戊○○二次，每次一、  二千元等情。惟前開訴部分
    事實，既經本院判決無罪，則併辦部分事實顯難認與本件有連續犯裁判上一罪之
    關係，本院無法併予審究，爰退還原移送併辦機關臺灣嘉義地方法院檢察署檢察
    官依法處理，附此說明。
據上論斷，應依刑事訴訟法第三百六十九條第一項前段、第三百六十四條、第三百零
一條第一項前段，判決如主文。
本案經檢察官曾顯智到庭執行職務。
中    華    民    國      八十九      年      六      月      七        日
                                  臺灣高等法院臺南分院刑事第五庭
                                      審判長法官  茆    臺    雲
                                            法官  曾    平    杉
                                            法官  李    文    福
右正本證明與原本無異。
如不服本判決，應於判決送達後十日內向本院提出上訴狀，其未敘述理由者並應於提
出上訴狀後十日內向本院補提理由書（應附繕本)。
                                      法院書記官  徐    瑞    清
中    華    民    國  八十九      年      六      月      七        日


司法院資訊處製作；財團法人民間司法改革基金會備份。
